【裁判字號】    98,訴,542
【裁判日期】    980624
【裁判案由】    違反毒品危害防制條例
【裁判全文】
臺灣屏東地方法院刑事判決               98年度訴字第542號
公  訴  人  臺灣屏東地方法院檢察署檢察官
被      告  甲○○
                    （另案
上列被告因違反毒品危害防制條例案件，經檢察官提起公訴（98
年度毒偵字第523 號），嗣被告於本院準備程序進行中先就被訴
事實為有罪之陳述，本院告知被告簡式審判程序之旨，並聽取當
事人之意見後，裁定改由受命法官獨任依簡式審判程序審理，本
院判決如下：
    主  文
甲○○施用第一級毒品，累犯，處有期徒刑壹年肆月，扣案如附
表編號一所示之第一級毒品海洛因沒收銷燬之，扣案如附表編號
三至五所示之物均沒收銷燬之，扣案如附表編號二所示之物品沒
收之。
    事  實
一、甲○○前因施用毒品案件，經本院以92年度少調字第169 號
    裁定送觀察、勒戒後，認無繼續施用毒品之傾向，於民國92
    年6 月17日執行完畢釋放，並由本院以92年度少調字第212
    號為不付審理之裁定確定；又於前揭觀察、勒戒執行完畢釋
    放後5 年內之94年間，因連續施用第一級毒品案件，經本院
    以94年度訴字第586 號判決判處有期徒刑10月確定；又因脫
    逃案件，經國防部南部地方軍事法院以96年度訴字第142 號
    判決判處有期徒刑1 年6 月確定，而於97年9 月13日縮刑期
    滿執行完畢。
二、詎仍未戒除吸食毒品之惡習，復基於施用第一級毒品海洛因
    之犯意，於98年3 月27日下午4 時許，在屏東縣屏東市○○
    路○○路咖啡店廁所內，以注射針筒摻水注射之方式，施用
    第一級毒品海洛因1 次。嗣為警於98年3 月29日凌晨1 時25
    分許，在屏東縣屏東市○○路963 號前，見其行跡可疑，上
    前盤查時，見甲○○將手中藏有第一級毒品海洛因之香煙盒
    棄置在地，疑似有違反毒品危害防制條例之行為，復經其同
    意由警方在其口袋內搜索扣得如附表編號一所示之第一級毒
    品海洛因12包（合計淨重0.95公克、空包裝總重4.44公克）
    、其所有預備供置放第一級毒品海洛因所用之如附表編號二
    所示之香煙盒2 個，再徵得其同意，前往其位於屏東縣屏東
    市○○路410 巷36號2 樓房間，搜索扣得其所有供其施用第
    一級毒品海洛因所用之如附表編號三至五所示之物品，而查
    知上情。
三、案經屏東縣警察局內埔分局報請臺灣屏東地方法院檢察署檢
    察官偵查起訴。
    理  由
壹、程序部份
一、按除被告所犯為死刑、無期徒刑、最輕本刑為3 年以上有期
    徒刑之罪或高等法院管轄第一審案件者外，於法院行準備程
    序進行中，被告先就被訴事實為有罪之陳述時，審判長得告
    知被告簡式審判程序之旨，並聽取當事人、代理人、辯護人
    及輔佐人之意見後，裁定進行簡式審判程序；且受命法官行
    準備程序，與法院或審判長有同一之權限；又簡式審判程序
    之證據調查，不受刑事訴訟法第159 條第1 項、第161 條之
    2 、第161 條之3 、第163 條之1 及第164 條至第170 條規
    定之限制，刑事訴訟法第273 條之1 第1 項、第279 條第2
    項前段、第273 條之2 分別定有明文。被告所為係犯死刑、
    無期徒刑、最輕本刑為3 年以上有期徒刑以外之罪，其於準
    備程序中就被訴事實為有罪之陳述，經受命法官告知簡式審
    判程序之旨，並聽取公訴人、被告之意見後，本院合議庭認
    為適宜由受命法官獨任進行簡式審判程序，依刑事訴訟法第
    273 條之1 第1 項規定，裁定由受命法官獨任進行簡式審判
    程序，合先敘明。
貳、實體部分
一、訊據被告甲○○對於上揭犯罪事實均坦承不諱，復查：
（一）經警於查獲被告當日所採之尿液送驗結果，係呈嗎啡陽性
      反應，此有屏東縣警察局內埔分局毒品案件涉嫌人尿液採
      證編號姓名對照表、台灣檢驗科技股份有限公司98年4 月
      15日編號KＺ000000000000號濫用藥物尿液檢驗報告各1 份
      在卷可稽。
（二）此外，扣案之如附表編號一所示之毒品確屬第一級毒品海
      洛因無訛，此有法務部調查局濫用藥物實驗室98年4 月29
      日調科壹字第09823013540 號鑑定書在卷可稽（見偵卷第
      16頁）；又本件尚有如附表編號三至五所示之注射針筒1
      支、吸管1 支、橡皮管1 支扣案可稽，又該等物品經送鑑
      定，亦確認其上均含有第一級毒品海洛因之殘留，此分別
      有如附表編號三至五所示之高雄醫學大學附設中和紀念醫
      院檢驗報告附卷可參，核與被告施用本件第一級毒品海洛
      因所使用之物相符，益見被告確有施用第一級毒品海洛因
      無誤。
（三）按修正毒品危害防制條例就施用毒品者，祇於「初犯」及
      「5 年後再犯」二種情形，有其追訴條件之限制，即須於
      初犯經觀察、勒戒或強制戒治釋放後，5 年內均無施用毒
      品之行為，始能認其前所實施之觀察、勒戒或強制戒治已
      足遮斷毒癮，而得於5 年後再犯時，再予適用初犯之規定
      ，重行觀察、勒戒等程序。倘5 年內已經再犯，被依法追
      訴處罰，縱其第3 次（或第3 次以上）施用毒品之時間在
      初犯釋放5 年以後，即與「5 年後再犯」之情形有別，且
      因已於「5 年內再犯」，顯見其再犯率甚高，原實施觀察
      、勒戒或強制戒治，已無法收其實效，而無5 年戒斷期之
      存在，自無再經觀察、勒戒及強制戒治之必要，應由檢察
      官逕行起訴（最高法院95年度台非字第59號、第65號判決
      意旨、95年度第7 次刑庭會議決議意旨參照）。查被告前
      因施用毒品案件，經本院以92年度少調字第169 號裁定送
      觀察、勒戒後，認無繼續施用毒品之傾向，於92年6 月17
      日執行完畢釋放，並由本院以92年度少調字第212 號為不
      付審理之裁定確定；又於前揭觀察、勒戒執行完畢釋放後
      5 年內之94年間，因連續施用第一級毒品案件，經本院以
      94年度訴字第586 號判決判處有期徒刑10月確定之事實，
      有臺灣高等法院被告前案紀錄表、臺灣高等法院在監在押
      全國紀錄表及本院94年度訴字第586 號刑事判決各1 份在
      卷足參，則被告於前案經觀察勒戒執行完畢後，於5 年內
      已經再犯，並經依法追訴處罰，雖本案施用毒品之時間在
      初犯釋放5 年後，惟被告既已先於「5 年內再犯」，顯見
      其再犯率甚高，原實施觀察、勒戒已無法收其實效，而無
      5 年戒斷期之存在，參諸前揭判決意旨，自無再經觀察、
      勒戒及強制戒治之必要，而應由檢察官逕行起訴，並由本
      院依法論科。
（四）綜上所述，被告本件施用毒品，事證應屬明確，其犯行應
      堪認定。
二、查海洛因屬毒品危害防制條例第2 條第2 項第1 款所規定之
    第一級毒品，核被告所為，係犯毒品危害防制條例第10條第
    1 項施用第一級毒品罪。被告持有毒品，復進而施用，其持
    有毒品之低度行為，為施用毒品之高度行為所吸收，不另論
    罪。被告如事實欄一、所述之前科一情，有臺灣高等法院被
    告全國前案紀錄表1 份在卷可憑，於5 年內故意再犯有期徒
    刑以上之本件，應依刑法第47條第1 項規定，論以累犯，並
    依法加重其刑。爰審酌被告雖於犯後即能坦承犯行，而其施
    用毒品行為於本質上係屬自我戕害行為，反社會性之程度應
    屬較低；惟施用毒品，不僅足以戕害其個人身心，且極易滋
    生其他犯罪，惡化治安甚重，嚴重損及公益，且被告前屢經
    觀察勒戒、強制戒治等處遇助其戒除毒品，竟再為本件施用
    毒品犯行，顯見其不思悔改，自制力亦顯不佳，以及斟酌其
    於94年、96年、98年均分別因施用毒品經法院判刑（最近一
    次乃經本院以98年度訴字第469 號判決判處有期徒刑10月）
    ，足見其不知悔改，耽溺於毒品，無視國家社會法制等一切
    情狀，酌情量處如主文所示之刑，以資懲儆。
三、扣案之如附表編號一所示第一級毒品海洛因12包（合計淨重
    0.95公克、空包裝總重4.44公克），為毒品危害防制條例第
    2 條第2 項第1 款所示之第一級毒品，屬違禁物，應依毒品
    危害防制條例第18條第1 項前段規定沒收銷燬之；至包裝毒
    品之空包裝袋，因其上之海洛因已沾附於包裝袋上而難以分
    離，亦應視為毒品，均應依同條例第18條第1 項前段之規定
    ，宣告沒收銷燬之，至鑑驗耗損之毒品因已滅失，自無庸宣
    告沒收銷燬，併此敘明。至扣案如附表編號三至五所示之物
    品，經鑑定結果，均含有第一級毒品海洛因之殘留，有如附
    件所示之各高雄醫學大學附設中和紀念醫院檢驗報告在卷可
    參，因客觀上均已無法與殘留之海洛因完全析離，應視同毒
    品，依毒品危害防制條例第18條第1 項前段之規定沒收銷燬
    之。又扣案如附表編號二之香煙盒2 個，在被告身上查獲，
    為被告所有供其預備置放第一級毒品海洛因所用之物，應另
    依刑法第38條第1 項第2 款之規定，均予宣告沒收。
據上論斷，應依刑事訴訟法第273 條之1 第1 項、第299 條第1
項前段，毒品危害防制條例第10條第1 項、第18條第1 項前段，
刑法第11條、第47條第1 項、第38條第1 項第2 款，判決如主文
。
本件經檢察官劉昀到庭執行職務。
中    華    民    國    98    年    6     月    24    日
                  刑事第一庭    法  官  羅培毓
以上正本證明與原本無異。
如不服本判決應於收受本判決送達後十日內向本院提出上訴書狀
，其未敘述上訴理由者，並得於提起上訴後十日內向本院補提理
由書狀（均須按他造當事人之人數附繕本）「切勿逕送上級法院
」
中    華    民    國    98    年    6     月    24    日
                               書記官  戴仲敏
附錄本判決論罪科刑法條：
毒品危害防制條例第10條第1項
施用第一級毒品者，處六月以上五年以下有期徒刑。
附表：
┌──┬────────────┬───────────────┐
│編號│         物品           │     鑑定報告與卷證位置       │
├──┼────────────┼───────────────┤
│ 一 │第一級毒品海洛因12包    │法務部調查局濫用藥物實驗室98年│
│    │（合計淨重0.95公克、空包│4 月29日調科壹字第09823013540 │
│    │裝總重4.44公克）        │號鑑定書（偵卷第16頁）        │
├──┼────────────┼───────────────┤
│ 二 │香煙盒2個               │毒品陰性反應                  │
│    │                        │高雄醫學大學附設中和紀念醫院98│
│    │                        │年6 月4 日編號0000-000號、377 │
│    │                        │號檢驗報告                    │
│    │                        │（本院卷第30、31頁）          │
├──┼────────────┼───────────────┤
│ 三 │吸管1支                 │海洛因陽性反應                │
│    │                        │高雄醫學大學附設中和紀念醫院98│
│    │                        │年6 月4 日編號0000-000號檢驗報│
│    │                        │告                            │
│    │                        │（本院卷第32頁）              │
├──┼────────────┼───────────────┤
│ 四 │針筒1支                 │海洛因陽性反應                │
│    │                        │高雄醫學大學附設中和紀念醫院98│
│    │                        │年6 月4 日編號0000-000號檢驗報│
│    │                        │告                            │
│    │                        │（本院卷第33頁）              │
├──┼────────────┼───────────────┤
│ 五 │橡皮管1支               │海洛因陽性反應                │
│    │                        │高雄醫學大學附設中和紀念醫院98│
│    │                        │年6 月4 日編號0000-000號檢驗報│
│    │                        │告                            │
│    │                        │（本院卷第34頁）              │
└──┴────────────┴───────────────┘


司法院資訊處製作；財團法人民間司法改革基金會備份。
